【裁判字號】    92,交聲,770
【裁判日期】    920627
【裁判案由】    違反道路交通管理處罰條例聲明異議
【裁判全文】
臺灣臺北地方法院交通事件裁定                    九十二年度交聲字第七七號
    受處分人    甲○○
    即異議人
右列受處分人因違反道路交通管理處罰條例案件，對於台北市交通事件裁決所中華民
國九十二年六月五日所為之處分（原處分案號：北市裁三字第裁00－000000
號），聲明異議，本院裁定如左：
    主      文
原處分撤銷。
甲○○汽車駕駛人，酒精濃度過量駕駛汽車，處罰鍰新台幣陸仟元，並吊扣其駕駛執
照陸個月。
    理      由
一、按道路交通安全規則所稱之汽車，依該規則第二條第一項第一款之規定，包括機
    器腳踏車在內，又汽車駕駛人飲酒後其吐氣所含酒精成份超過每公升０．二五毫
    克以上者，不得駕車，道路交通安全規則第一百十四條第二款定有明文。而道路
    交通管理處罰條例（民國九十年一月十七日總統修正公之道路交通管理處罰條例
    部分條文，其施行日期依同條例第九十三條規定須由行政院以命令定之，而行政
    院係於九十年四月三日以台九十交字第０一九三一七號令發布修正後之該條例自
    九十年六月一日起施行，故以下所述及之本條例，如無特別註明，乃係修正生效
    後之新法，而於敘述上如係九十年一月十七日修正，同年六月一日生效施行前之
    該條例，則會在該條例下加註【舊法】以資辨明，先予敘明）所稱之汽車，依該
    條例第三條第八款規定，亦包括機器腳踏車在內，而汽車駕駛人，酒精濃度過量
    駕駛汽車者，處新台幣（以下同）六千元以上一萬二千元以下罰鍰，並當場禁止
    其駕駛及吊扣其駕駛執照六個月，道路交通管理處罰條例第三十五條第一項第一
    款（舊法）定有明文。
二、本件受處分人即異議人甲○○於八十八年一月二十七日凌晨二時四十四分許，騎
    乘車號ＴＯ－四一一號重型機車行經台北市○○路，為台北市政府警察局中正第
    二分局分局泉州街派出所（以下稱中正第二分局）員警實施路檢攔停，並對受處
    分人實施酒測，發現其吐氣所含酒精成份為每公升０．四六毫克，員警隨即以受
    處分人有違反前揭道路交通管理處罰條例第三十五條第一項第一款（舊法）規定
    之行為掣單舉發，而因受處分人在舉發通知單上所載之應到案日期八十八年二月
    十二日僅繳納罰緩六千元，並未吊扣駕駛執照六個月，後之九十二年五月十五日
    始向原處分機關提出申訴，經原處分機關，仍認受處分人有前開違規行為，原處
    分機關乃依前揭道路交通管理處罰條例第三十五條第一項第一款規定（舊法）及
    違反道路交通管理事件統一裁罰標準及處理細則第四十四條第一項規定逕行裁處
    受處分人罰鍰六千元並予吊扣其駕駛執照六個月。
三、受處分人其聲明異議意旨略以：伊於四年三個月前拿駕駛執照至台北市交通裁決
    所拿回大牌，當時承辦並未吊銷伊駕照，伊繳六千元罰鍰後便離開，而為承辦人
    員並不曾告知須吊扣駕照，而如今要扣駕照，本人工作將不保，請不要吊扣本人
    駕照云云，惟查：受處分人於前述時地為警實施酒測，發現其吐氣所含酒精成份
    為每公升０．四六毫克乙節，此為處處分人所不爭執，足徵受處分人確有違反前
    揭道路交通安全規則第一百十四條第二款規定汽機車駕駛人飲酒後其吐氣所含酒
    精成份超過每公升０．二五毫克以上者，不得駕車之行為；而受處分人於八十八
    年二月十二日繳納違規罰緩六千元，但因當時重型機車駕駛執照逾期，台北市交
    通裁決所開立會辦單請受處分人換照後再行辦理吊扣駕駛執照，並將代保管號牌
    先行發還，惟受處分人換領駕駛執照後並未辦理吊扣事宜，致使違規至今仍為結
    案，此有台北市交通裁決所九十二年五月二十八日北市裁三字第０九二三七四六
    九一００號函附卷可稽，顯見受處分人至今尚未執行吊扣駕駛執照之處分甚為明
    確，而受處分人為辯稱吊扣駕駛執照會影響其工作乙節，亦與本件對其應處罰吊
    扣駕駛執照無涉，是受處分人雖以前開情詞置辯，尚難認其辯解為可採，本件事
    證明確，受處分人之違規行為堪以認定。
四、綜上所述，受處分人確有在前揭時地酒精濃度過量騎乘機車之違規行為，而受處
    分人依限到案僅繳納六千元，並未吊扣駕駛執照六個月，從而原處分機關依前揭
    道路交通管理處罰條例（舊法）第三十五條第一項第一款及違反道路交通管理事
    件統一裁罰標準及處理細則第四十四條第一項規定逕行裁處異議人罰鍰六千元併
    予吊扣其駕駛執照六個月，固非無見，惟如前所述，九十年一月十七日總統修正
    公之道路交通管理處罰條例第五十三條規定，已於同年六月一日生效施行，新法
    第三十五條之規定對酒精濃度超過規定標準駕車（未使人受傷或死亡）之處罰，
    已修正為處一萬五千元以上六萬元以下之罰鍰並吊扣駕駛執照一年，此修正後之
    法律顯有不同，應認係屬法律之變更，原處分機關未及比較新舊法之適用而為此
    部分處分，自有未洽，本件受處分人之異議雖無理由，惟原處分既有未洽，自應
    由本院將原處分撤銷，而現行之道路交通管理處罰條例第三十五條，其修正後之
    新法，如前所述與修正前之舊法比較結果，舊法顯有利於受處分人（因新法不管
    最低或最高可處之罰鍰數額均較舊法為高），依學者所認，行政罰在法律之適用
    上應有刑法第二條第一項「行為後法律有變更者，適用裁判時之法律。但裁判前
    之法律有利於行為人者，適用最有利於行為人之法律。」及稅捐稽徵法第四十八
    條之三「納稅義務人違反本法或稅法之規定，適用裁處時之法律。但裁處前之法
    律有利於納稅義務人者，適用最有利於納稅義務人之法律。」規定所揭示之「從
    新從輕」原則之類推適用（陳清秀著【依法行政與法律的適用】一文，收錄於翁
    岳生編【行政法】一書，第一七六頁至第一七九頁，八十七年三月版），本院自
    應適用修正生效前之舊法為本件之裁判，仍以受處分人有違反道路交通管理處罰
    條例（舊法）第三十五條第一項第一款規定之行為，且受處分人未依限到案，依
    該條規定及違反道路交通管理事件統一裁罰標準及處理細則第四十四第一項規定
    逕行裁處受處分人罰鍰六千元，並吊扣其駕駛執照六個月如主文第二項所示，以
    資適法。
據上論斷，應依道路交通案件處理辦法第二十條前段，裁定如主文。
中      華      民      國    九十二   年     六    月     二十七      日
                                      臺灣臺北地方法院交通法庭
                                          法  官  陳  德  民
右正本證明與原本無異。
如不服本裁定，應於裁定送達後五日內向本院提出抗告狀。
                                          書記官  葉  志  昭
中      華      民      國    九十二   年     六    月      三十       日


司法院資訊處製作；財團法人民間司法改革基金會備份。
